臺灣高等法院高雄分院民事判決　　　　　 110年度上字第45號
上　訴　人　曾銘雄　
訴訟代理人　鄭國安律師
　　　　　　謝孟璇律師
　　　　　　劉怡孜律師
被　上訴人　劉季畇　

訴訟代理人　蕭敦仁律師
上列當事人間請求履行協議事件，上訴人對於民國110 年1 月7
日臺灣高雄地方法院109 年度訴字第737 號第一審判決提起上訴
，本院於110年9月22日言詞辯論終結，判決如下：
    主      文
原判決廢棄。
被上訴人應給付上訴人新臺幣壹佰玖拾萬元，及自民國一○八年
十一月九日起至清償日止，按年息百分之五計算之利息。
本判決第二項於上訴人提出新臺幣陸拾伍萬元為被上訴人供擔保
後，得假執行。被上訴人於提出新臺幣壹佰玖拾萬元為上訴人供
擔保後，得免為假執行。
第一、二審訴訟費用由被上訴人負擔。
    事實及理由
一、上訴人主張：兩造於民國108 年4 月23日就其交往期間衍生
    之費用糾葛，達成協議，雙方約定由被上訴人補償上訴人新
    臺幣（下同）200 萬元，其中第1 期款10萬元由被上訴人於
    協議成立當日付款；其餘190 萬元則由被上訴人自108 年5
    月起，按月於每月20日以前給付上訴人3 萬元，直到全數清
    償為止，倘有一期未付，視為全部到期（下稱系爭協議）。
    詎被上訴人除第1 期款外，迄未給付任何餘款，迭經催告，
    均無結果，為此爰依系爭協議之法律關係，提起本件訴訟等
    語。並於原審聲明：㈠被上訴人應給付上訴人190 萬元，及
    自起訴狀繕本送達翌日起至清償日止，按年息5%計算之利息
    。㈡願供擔保，請准宣告假執行。
二、被上訴人則以：兩造交往期間上訴人動輒對被上訴人施暴，
    嗣於108 年4 月22日晚間再因分手引發口角爭執，詎上訴人
    竟先毆打被上訴人、強拉被上訴人頭髮去撞牆後，再將被上
    訴人強行押往汽車旅館，翌日凌晨再將被上訴人押往嘉義縣
    布袋鎮新塭之魚塭鐵皮工寮（下稱魚塭工寮）拘禁、毆打後
    ，要求被上訴人補償上訴人在追求、交往期間支出之費用，
    被上訴人唯恐再遭上訴人施暴，始同意簽立系爭協議，然而
    系爭協議既在被上訴人身心俱受暴力脅迫之壓制下所簽立，
    核其性質即屬因侵權行為取得之債權，依民法第198 條規定
    ，被上訴人自得拒絕履行等語置辯。
三、原審判決駁回上訴人在第一審之訴及假執行之聲請，上訴人
    不服，提起上訴，並於本院聲明：㈠原判決廢棄。㈡被上訴
    人應給付上訴人190 萬元，及自起訴狀繕本送達翌日起至清
    償日止，按年息5%計算之利息。㈢願供擔保，請准宣告假執
    行（見本院卷第121 頁）。被上訴人則聲明：上訴駁回。
四、兩造不爭執事項：
  ㈠兩造曾為男女朋友，兩造於簽立系爭協議後，曾在上訴人承
    租之嘉義縣朴子市吉祥七街租屋處（下稱吉祥七街租屋處）
    共同生活。
  ㈡兩造於108 年4 月23日簽立系爭協議，雙方約定被上訴人願
    給付上訴人200 萬元以示補償，被上訴人並願於系爭協議成
    立時給付10萬元，其餘則自108 年5 月起，按月於每月20日
    以前匯款3 萬元入上訴人之子曾哲偉設於中華郵政高雄灣仔
    內郵局，帳號00000000000000帳戶內（下稱系爭帳戶），如
    有一期未付，視為全部到期（見福建金門地方法院108 年度
    訴字第79號卷，下稱原審卷㈠第13頁；臺灣高雄地方法院10
    9 年度審訴字第182 號卷，下稱原審卷㈡第38、39頁）。
  ㈢被上訴人已給付系爭協議第1期款10萬元。
  ㈣兩造曾於附表所示日期透過LINE通訊軟體（下稱LINE）為附
    表編號1 、2 、3 所示對話內容。
五、本件爭點為：㈠被上訴人是否遭上訴人脅迫而簽立系爭協議
    ？㈡上訴人請求被上訴人履行系爭協議，一次給付餘款190
    萬元及遲延利息，有無理由？被上訴人得否拒絕履行？茲將
    本院判斷理由分述如下：
  ㈠被上訴人是否遭上訴人脅迫而簽立系爭協議？
  ⒈按當事人主張有利於己之事實者，就其事實有舉證之責任。
    民事訴訟法第277 條前段定有明文。次按當事人主張其意思
    表示係因被詐欺或脅迫而為之者，應就其被詐欺或被脅迫之
    事實，負舉證之責任。又所謂因被脅迫而為意思表示，係指
    因相對人或第三人以不法危害之言語或舉動加諸表意人，使
    其心生恐怖，致為意思表示而言。負舉證責任之當事人，須
    證明至使法院就該待證事實獲得確實之心證，始盡其證明責
    任。倘不負舉證責任之他造當事人，就同一待證事實已證明
    間接事實，而該間接事實依經驗法則為判斷，與待證事實之
    不存在可認有因果關係，足以動搖法院原已形成之心證者，
    將因該他造當事人所提出之反證，使待證事實回復至真偽不
    明之狀態。此際，自仍應由主張該事實存在之一造當事人舉
    證證明之，始得謂已盡其證明責任。亦有最高法院93年度台
    上字第2058號裁判要旨足參。
  ⒉被上訴人辯稱遭上訴人脅迫而簽立系爭協議，無非以：上訴
    人於108 年4 月22日晚間在嘉義縣朴子市祥和三路租屋處（
    下稱祥和三路租屋處）毆打被上訴人、抓住被上訴人頭髮去
    撞牆，又將被上訴人之強行押往汽車旅館，不讓被上訴人離
    去，隨後在108 年4 月23日凌晨將被上訴人押往魚塭工寮，
    再次毆打被上訴人，剝奪被上訴人之行動自由，嗣於同日上
    午將被上訴人載往訴外人盧其南律師之事務所，在上述期間
    內脅迫被上訴人倘不補償其損失，將對被上訴人及其子女不
    利，並表明已查悉被上訴人子女住處，致被上訴人身心俱受
    壓制（見本院卷第129 頁、原審卷㈡第33頁）等情，為其論
    據。惟上訴人否認有何毆打、剝奪被上訴人行動自由情事，
    亦否認被上訴人係在身心受脅迫之狀態下簽立系爭協議。經
    查：
  ⑴被上訴人主張於108 年4 月22日晚間在祥和三路租屋處遭上
    訴人毆打後，強行押往汽車旅館，再於翌日凌晨遭上訴人押
    往漁塭工寮乙節，固有證人李淑蘭（即被上訴人之同鄉友人
    ）證述：其於108 年4 月下旬某日中午曾接獲被上訴人來電
    ，請其開車前往盧其南律師事務所搭載被上訴人離開該處，
    並在車上聽聞被上訴人提及因與上訴人打架而分手、曾遭被
    上訴人將之綁到魚塭，為求保命，而簽立系爭協議同意給付
    上訴人200 萬元，被上訴人復表示因遭上訴人毆打而頭痛，
    其遂為被上訴人買藥、擦藥，發現被上訴人的頭上有一個很
    大的包，還看到被上訴人的兩隻手臂、一隻腿上都有瘀青（
    見原審卷㈢第127 、129 頁）等語，惟由前開證詞僅能推知
    李淑蘭於108 年4 月23日與被上訴人見面時，被上訴人在頭
    部、手臂、腿等軀幹留有肉眼可見之瘀青、紅腫，且該傷勢
    只須塗擦一般外傷成藥，尚未達須就醫之程度，然而該傷勢
    是如何造成、是否遭上訴人施暴所致、是否達足以約制被上
    訴人身心自由之程度、與系爭協議簽立有無因果關係，均屬
    有疑。再參諸證人盧其南律師證稱：被上訴人於簽立系爭協
    議當日之精神狀況正常，簽約時被上訴人坐在其對面，手放
    在下面，由其所見被上訴人的臉部沒有傷勢，亦未注意到被
    上訴人身上有何傷勢（見本院卷第85、86頁）等情，可見李
    淑蘭有關被上訴人頭部、手臂及腿部傷勢之證詞真實性，亦
    屬有疑，非有其他積極證據佐證，尚難採信。至於李淑蘭提
    及聽聞上訴人將被上訴人綁到魚塭乙節，因非李淑蘭親眼見
    聞，係屬傳聞證據，亦非可採。被上訴人雖引用附表編號1
    、2 所示對話，以資佐證上訴人曾對被上訴人實施砸車、押
    人、動手等足使人心生恐懼之行為，惟兩造均不爭執前開對
    話係發生於108 年8 月26日、同年月27日，自難執此發生在
    後之片段對話回溯推認被上訴人於108 年4 月23日簽立系爭
    協議時之身心狀態。況由附表編號1 、2 之對話內容可知，
    上訴人就被上訴人提及之砸車、押人等情節，均立即以「你
    不要再假了」、「你很會假」、「是你說一套做一套」等語
    否認之，且查無其他證據足證上訴人曾砸毀被上訴人車輛，
    或限制被上訴人自由，亦難僅憑被上訴人之片面陳詞，遽謂
    被上訴人在兩造交往期間，其身心係長期處在遭上訴人暴力
    脅迫的狀態下。此外，被上訴人在附表編號3 所示對話提及
    「想自殺」等語，則僅能推認被上訴人於108 年8 月28日發
    話時之內心感受，亦不能據此推認其於4 個月前（即108 年
    4 月23日）簽立系爭協議時之心理狀態，附此敘明。
  ⑵再觀諸證人盧其南律師證稱：系爭協議內容係由兩造當場協
    商、當場書立，上訴人原要求被上訴人賠付500 萬元，惟被
    上訴人否認之，並表示金額過高，嗣經雙方折衷以200 萬元
    達成協議，並約定得分期給付，至於第1 期款10萬元則是被
    上訴人拿提款卡讓事務所女職員幫忙提領（見本院卷第84至
    87頁）等語，及依盧其南律師證述，按其執業經驗判斷，被
    上訴人係自願簽署系爭協議，當日亦未見上訴人限制被上訴
    人離開律師事務所（見本院卷第85頁）等情，足見被上訴人
    在協商及簽署系爭協議的過程中，不僅行動自由，且得就補
    償金額、付款方式與被上訴人進行磋商，且在上訴人同意依
    被上訴人之提議將金額減低為200 萬元後，被上訴人更主動
    履行第1 期款，堪信系爭協議乃在雙方互相讓步、取得共識
    之情況下所作成，被上訴人並無遭暴力脅迫情事。
  ⑶被上訴人另辯稱：上訴人揚言已查知被上訴人及子女住處，
    倘被上訴人拒不補償損失，將對被上訴人及子女不利，致被
    上訴人身心俱受壓制云云，固經被上訴人提出雙方透過WeCh
    at通訊軟體（下稱WeChat）之對話內容以為佐據（見原審卷
    ㈡第55至65頁），惟上訴人否認之。觀諸被上訴人提出之We
    Chat對話內容均未顯示通話日期，但由其通話螢幕顯示電信
    提供業者為中國聯通（見原審卷㈡第57、61頁），可知被上
    訴人發話時並不在台灣地區，佐以入出境紀錄顯示，被上訴
    人於108 年間僅在108 年8 月28日出境，隨即於108 年9 月
    24日入境臺灣地區（見本院卷第119 頁證物袋），足見該對
    話是發生在系爭協議簽立後、被上訴人出境滯留大陸地區期
    間，並非發生在108 年4 月23日系爭協議簽立前、後之緊接
    時間內，上訴人尚無從以該發生在後之WeChat對話，對被上
    訴人發生在前之簽約行為實施心理脅迫。
  ⑷本院復考量被上訴人雖為大陸地區人士，惟已具高中畢業之
    教育程度，其自99年4 月28日起以結婚為由入境臺灣地區，
    並於101 年7 月9 日在臺灣地區初設戶籍，經歷兩段婚姻均
    以離婚告終，嗣於107 、108 年間從事八大行業，每月收入
    約10萬元，復於108 年6 月11日以自己名義購入高雄市○○
    區○○路0000號8 樓房地1 戶（下稱經武路房地）等情，業
    據被上訴人陳明在卷，並有個人戶籍資料查詢表、稅務電子
    閘門財產所得調件明細表、建物及土地所有權狀為憑（見本
    院卷第128 頁；原審卷㈡第19頁；本院卷第119 頁證物袋；
    原審卷㈠第35頁），可見上訴人於108 年4 月23日簽立系爭
    協議時，已在臺灣地區生活9 年之久，對臺灣地區實施之法
    治、警政及婦幼等社會安全機制應甚熟稔，較諸一般具備通
    常智識之人，倘遇暴力脅迫，當無不知撥打119 或113 等專
    線電話通報警方協助之理，然而被上訴人在系爭協議磋商階
    段，既處於行動、通訊自由之狀態下，卻未向警方報案求援
    ，亦未向律師透露任何受暴力脅迫情形，事後復未尋求法律
    扶助以撤銷受脅迫之意思表示，更未返回自己所有之經武路
    房地居住，以遠離上訴人，反而與被上訴人在吉祥七街租屋
    處同居達2 個月（見本院卷第128 頁），核其所為均與一般
    身心受脅迫而遭受財產損失之人當尋求庇護避害之舉措有別
    等一切情事，認本件僅憑被上訴人之片面指述及證人李淑蘭
    之證詞尚無法形成「被上訴人於簽立系爭協議時係處於身心
    受脅迫壓制狀態」之心證，依首揭規定及說明，自難謂認被
    上訴人已盡舉證責任。
  ⒊從而，被上訴人辯稱系爭協議係在遭上訴人脅迫下所簽立，
    未據舉證以實其說，其辯解為不可採。
  ㈡上訴人請求被上訴人履行系爭協議，一次給付餘款190 萬元
    及遲延利息，有無理由？被上訴人得否拒絕履行？
  ⒈按因侵權行為對於被害人取得債權者，被害人對該債權之廢
    止請求權，雖因時效而消滅，仍得拒絕履行。民法第198 條
    固有明定。惟前開規定之適用係以「債權人以侵權行為取得
    債權」為前提，倘被害人不能證明上情，自不得拒絕履行。
    先此敘明。
  ⒉經查：
  ⑴系爭協議並非被上訴人在其身心遭受上訴人脅迫的情形下所
    簽立，業經本院審認如前，自難認上訴人係以侵權行為取得
    對被上訴人之債權，本件並無民法第198 條規定之適用，被
    上訴人猶執前開規定拒絕履行系爭協議內容，為不足採。至
    於被上訴人辯稱上訴人因分手後心有不甘，而以強暴脅迫、
    剝奪行動自由等手段，逼使上訴人提出金錢補償，其所為悖
    於善良風俗，已該當民法第184 條第1 項後段規定之侵權行
    為類型云云（見本院卷第130 頁），未據舉證以實其說，亦
    難採信。
  ⑵依系爭協議第1 條約定，被上訴人願給付上訴人補償金200
    萬元，經扣除被上訴人於締約時已給付之10萬元後，餘款19
    0 萬元應自108 年5 月起按月於每月20日以前匯款3 萬元入
    系爭帳戶，如有一期未付，視為全部到期（見原審卷㈠第13
    頁）。惟被上訴人自108 年5 月迄今，未有分文匯款入帳，
    有系爭帳戶歷史交易清單在卷可稽（見原審卷㈡第39頁），
    是依系爭協議第1 條後段約定，自應視為全部債務之清償期
    已於108 年5 月20日屆至，被上訴人自斯時起應負給付遲延
    責任。
  ⑶此外，被上訴人辯稱系爭協議所餘債務，已因被上訴人履行
    與上訴人同居之承諾而獲免除云云（見本院卷第139 頁），
    上訴人否認之，被上訴人固提出附表編號2 所示對話以為佐
    據，惟觀諸該對話內容提及「騙我上去說不用我賠錢了」等
    語，乃被上訴人之片面陳詞，上訴人復未承認有何免除債務
    之約定存在，佐以該對話前後全文，上訴人一再強調「錢還
    我就好，不要再廢話」、「是你說一套做一套」、「你別把
    我當傻瓜」等語（見原審卷㈢第193 、195 、199 頁），可
    見上訴人始終未有免除被上訴人履約義務之意思，被上訴人
    復未提出其他積極證據以實其說，其辯解為不足採。
  ⒊從而，上訴人請求被上訴人一次給付系爭協議餘款190 萬元
    及法定遲延利息，為有理由。
六、綜上所述，上訴人依系爭協議之法律關係，請求被上訴人給
    付190 萬元及自起訴狀繕本送達翌日108 年11月9 日起（見
    原審卷㈠第29頁送達證書）至清償日止，按年息5%計算之利
    息，為有理由，應予准許。原審判決上訴人全部敗訴，於法
    尚有未合，上訴人上訴求予廢棄改判，係有理由，爰廢棄改
    判如主文第2 項所示，並依民事訴訟法第390 條第2 項、第
    392 條第2 項規定，於酌定相當之擔保金額後，為准、免假
    執行之宣告。
七、本件事證已臻明確，兩造其餘之攻擊或防禦方法及所用之證
    據，經本院斟酌後，認為均不足以影響本判決之結果，爰不
    逐一論列，附此敘明。
八、據上論結，本件上訴為有理由，依民事訴訟法第450 條、第
    78條、第390條第2項、第392條第2項，判決如主文。
中    華    民    國  110     年    10    月    6     日
                            民事第六庭
                                審判長法  官  魏式璧
                                      法  官  郭慧珊
                                      法  官  賴文姍
以上正本證明與原本無異。
如對本判決上訴，須於判決送達後20日內向本院提出上訴狀，其
未表明上訴理由者，應於上訴後20日內向本院提出上訴理由書（
均須按他造當事人之人數附繕本）。上訴時應提出委任律師或具
有律師資格之人之委任狀，並依附註條文規定辦理。如委任律師
提起上訴者，應一併繳納上訴審裁判費。
中    華    民    國   110    年    10    月    6     日
                                      書記官  曾允志
附註：
民事訴訟法第466條之1：
對於第二審判決上訴，上訴人應委任律師為訴訟代理人，但上訴
人或其法定代理人具有律師資格者，不在此限。
上訴人之配偶、三親等內之血親、二親等內之姻親，或上訴人為
法人、中央或地方機關時，其所屬專任人員具有律師資格並經法
院認適當者，亦得為第三審訴訟代理人。
第1項但書及第2項情形，應於提起上訴或委任時釋明之。
　
　
附表
┌──┬──────┬─────────────────────────┐
│編號│   日期     │                  對話內容                        │
│    │            │     （各次對話按發話端、回話端依序往下展開）     │
├──┼──────┼───────────┬─────────────┤
│ 1  │108年8月26日│上訴人發話            │被上訴人回話              │
├──┼──────┼───────────┼─────────────┤
│    │            │你再不聽你馬上有事，我│我害怕不敢出去了          │
│    │            │在你車前面            │                          │
│    │            ├───────────┼─────────────┤
│    │            │你不要再假了          │你每次不高興就砸我車，這樣│
│    │            │                      │我怎麼敢出去              │
│    │            ├───────────┼─────────────┤
│    │            │你很會假              │你又不是第一次砸我車      │
│    │            ├───────────┼─────────────┤
│    │            │你要一直讓我生氣就是，│你生氣都砸我車，要不押我出│
│    │            │我叫你出來你不要，你要│去，我怎麼敢出去          │
│    │            │我把事情弄大就是，你不│                          │
│    │            │出來嗎                │                          │
│    │            │                      │                          │
│    │            ├───────────┼─────────────┤
│    │            │你出來                │你動不動押我出去，我害怕  │
│    │            ├───────────┼─────────────┤
│    │            │我已經心平氣和在跟你講│你進來包廂講清楚，你嚇到我│
│    │            │話了，你出來我們回去  │了，我不敢出去了          │
│    │            ├───────────┼─────────────┤
│    │            │你丟臉，丟到店裡來，你│                          │
│    │            │出來我們回去，如果我生│                          │
│    │            │氣，進去打你不是一樣嗎│                          │
│    │            │，我叫你出來，我們回去│                          │
│    │            │，如果我在生氣，叫人來│                          │
│    │            │你也一樣要出去，不要我│                          │
│    │            │在跟你講人話，你不聽  │                          │
│    │            │                      │                          │
├──┼──────┼───────────┼─────────────┤
│ 2  │108年8月27日│上訴人回話            │被上訴人發話              │
├──┼──────┼───────────┼─────────────┤
│    │            │                      │你說你愛我都是假，如果愛我│
│    │            │                      │就不會動不動就嚇我，還動手│
│    │            │                      │，你一個男人說一套做一套  │
│    │            ├───────────┼─────────────┤
│    │            │是（你）說一套做一套  │騙我上去說不用我賠錢了，現│
│    │            │                      │在呢? 你是人想要錢也想要  │
│    │            ├───────────┼─────────────┤
│    │            │我不只要這些          │                          │
├──┼──────┼───────────┼─────────────┤
│ 3  │108年8月28日│上訴人回話            │被上訴人發話              │
├──┼──────┼───────────┼─────────────┤
│    │            │                      │最後一次傳相片給你，請你保│
│    │            │                      │重，我真的太累了，需要好好│
│    │            │                      │休息一段時間，不然我想自殺│
│    │            │                      │了，壓力大到沒辦法負荷了  │
│    │            ├───────────┼─────────────┤
│    │            │你的衣服沒有丟掉，你說│                          │
│    │            │我是你的最親的人，當我│                          │
│    │            │聽到這句話、心內是無限│                          │
│    │            │歡喜、和高（興）、你確│                          │
│    │            │實我的了、什麼大的事情│                          │
│    │            │也是都沒有了、為什麼你│                          │
│    │            │所做的都不一樣        │                          │
└──┴──────┴───────────┴─────────────┘